【裁判字號】    95,台上,658
【裁判日期】    950209
【裁判案由】    強盜
【裁判全文】
最高法院刑事判決              九十五年度台上字第六五八號
    上  訴  人  甲○○
                        110號2樓（現另案在台灣台北監獄台
                        北分監執行中）
上列上訴人因強盜案件，不服台灣高等法院中華民國九十四年十
二月十六日第二審判決（九十四年度上訴字第二八八五號，起訴
案號：台灣板橋地方法院檢察署九十四年度偵字第二四四五、二
七七五號），提起上訴，本院判決如下：
    主  文
上訴駁回。
    理  由
按刑事訴訟法第三百七十七條規定，上訴於第三審法院，非以判
決違背法令為理由，不得為之。是提起第三審上訴，應以原判決
違背法令為理由，係屬法定要件。如果上訴理由書狀並未依據卷
內訴訟資料，具體指摘原判決不適用何種法則或如何適用不當，
或所指摘原判決違法情事，顯與法律規定得為第三審上訴理由之
違法情形，不相適合時，均應認其上訴為違背法律上之程式，予
以駁回。本件上訴人甲○○上訴意旨略稱：(一)、原判決未就上訴
人於搶奪之際有無與被害人簡宇婕發生拉扯、扣案旅行袋究係因
提帶斷裂抑或簡宇婕不能抗拒而遭掠取、上訴人是否知悉簡宇婕
遭受拖行等攸關強盜罪成立要件等情節，加以詳查認定，自有調
查未盡之違法。(二)、上訴人與陳志鴻著手對簡宇婕行搶時，所騎
乘之機車係處於行進之狀態，簡宇婕竟證陳當時其曾與上訴人對
看並拉扯旅行袋約三秒，原審竟亦採之為判決依據，顯違經驗法
則。(三)、縱認簡宇婕所陳其遭上訴人拖行十公尺屬實，亦應審酌
上訴人於行搶時主觀上有無施以強暴之故意，原審未傳喚簡宇婕
，使之居於證人之地位而受詰問，致事實不明，亦難認為適法。
(四)、本件屬強制辯護案件，但原判決對辯護人為上訴人所作之有
利之辯解，卻未予載述，並屬違法云云。
惟查原判決綜合全案卷證資料，本於事實審法院推理之作用，認
定上訴人有其事實欄所載之犯行，因而維持第一審依牽連犯從一
重論處上訴人共同意圖為自己不法之所有，以強暴至使不能抗拒
，而取他人之物（累犯）罪刑之判決，駁回上訴人在第二審之上
訴，已詳細說明其採證認事之理由。對簡宇婕於第一審具結證陳
：於案發時地，有一輛機車從伊旁邊經過並擦撞伊手，旋伊即感
覺到左手所提之旅行袋有拉力，係搭乘在該機車後座之歹徒出手
拉伊之旅行袋，該歹徒並轉過頭看伊一眼，且出手與伊拉扯，於
拉扯中雙方曾對看約三秒，之後該歹徒就轉過頭去再用力拉伊之
旅行袋，該機車同時亦突然加速往前，致伊跌倒，但因伊雙手仍
抓住旅行袋，歹徒又硬要搶走該旅行袋，故伊被拖行大約十公尺
，造成伊頭部、膝蓋等處受傷，旅行袋之提帶斷裂，伊所穿外套
左手肘處及長褲右膝蓋處均破損，伊無法抵抗而不得不鬆手，歹
徒於取得該旅行袋後即騎乘機車逃逸等語，如何因與卷附醫院診
斷證明書、照片所示其於案發後受傷及長褲破損、旅行袋提帶斷
裂等情形相符合，而得證明簡宇婕上開證言與事實相符；上訴人
於偵查中已自承其確實有搶簡宇婕之旅行袋，並扯斷該旅行袋，
致簡宇婕跌倒等情，已判刑確定之同案被告陳志鴻復供承簡宇婕
於防護所有旅行袋時，上訴人曾要其快加油門等事實，參諸簡宇
婕前開陳述，如何足可認定上訴人、陳志鴻確已將其等原來之搶
奪犯意提昇為強盜犯意，並已施強暴至使簡宇婕倒地，因受拖行
成傷而不能抗拒，及強取旅行袋得逞；上訴人諉稱其僅係乘簡宇
婕不注意之際而予搶奪，並未拉扯簡宇婕之旅行袋，其並無強盜
犯行云云，如何經查與事實不符，不足採信，亦皆已詳加說明。
上訴意旨對原審之論斷，究有何違背經驗法則或論理法則等違法
情形，並未依據卷內資料具體表明。上訴意旨(一)，徒執陳詞，以
原判決未就上訴人於搶奪之際有無與簡宇婕發生拉扯、扣案旅行
袋究係因提帶斷裂抑或簡宇婕不能抗拒而遭掠取、上訴人是否知
悉簡宇婕遭受拖行等情節，詳加調查認定云云，指摘原判決有調
查未盡之違背法令，係以自己之說詞，對原審採證認事之適法職
權行使，並已於判決內說明之事項，漫事指摘，復為單純之事實
上爭辯，依首開說明，自非適法之第三審上訴理由。且按：依卷
內資料所載，簡宇婕指陳上訴人與陳志鴻共乘機車對其搶奪手提
之旅行袋時，因其以雙手緊抓該旅行袋，上訴人一時無法得手，
乃停車與其短暫對視並拉扯該旅行袋等語，所陳核與經驗法則並
無違背；第一審於審理時已傳喚簡宇婕到庭具結作證，並依法進
行交互詰問程序，使簡宇婕接受上訴人、檢察官及辯護人之詰問
，原審於審判程序時，復將簡宇婕之該項證詞筆錄向上訴人提示
並告以要旨，令陳述意見命為辯論，有該等審判筆錄存卷可證，
原判決因此酌採該證人之證詞為判決之證據，於法亦無違誤；上
訴人之辯護人於原審係辯陳：上訴人與陳志鴻共乘機車於案發時
地對簡宇婕搶奪財物時，全部過程僅一、二分鐘，簡宇婕於被搶
時，因被拉倒而隨即鬆手，且其只受右後枕部血腫及右膝部擦傷
等傷害，故其所陳被拖行十公尺，應非事實，況縱認簡宇婕此項
陳述屬實，仍應審酌上訴人與陳志鴻於對簡宇婕行搶時，並無施
強暴之犯意，應不構成強盜犯行云云，有原審審判筆錄及辯護意
旨狀在卷可按，而原判決對辯護人前開辯護意旨所質疑各點，如
何皆無足取，業於理由內詳加論敘，已如前述。原判決並無其餘
上訴意旨所指之違法。綜上所述，本件上訴意旨所指，與法律規
定得為第三審上訴理由之情形不相適合，其上訴為違背法律上之
程式，應予駁回。原判決認上訴人牽連犯竊盜罪部分，核屬刑事
訴訟法第三百七十六條第二款所列不得上訴於第三審法院之罪名
，牽連之強盜重罪部分，上訴人之上訴既不合法，無從為實體上
審理，竊盜輕罪部分，自亦無從適用審判不可分原則，併同為實
體上審判，亦應從程序上予以駁回。
據上論結，應依刑事訴訟法第三百九十五條前段，判決如主文。
中    華    民    國  九十五  年    二    月    九    日
                      最高法院刑事第十一庭
                          審判長法官  謝  俊  雄
                                法官  陳  世  雄
                                法官  魏  新  和
                                法官  吳  信  銘
                                法官  洪  文  章
      本件正本證明與原本無異
                                      書  記  官
中    華    民    國  九十五  年    二    月   十四   日
                                                      Y


司法院資訊處製作；財團法人民間司法改革基金會備份。
